臺灣高雄地方法院刑事判決　　　　　　　　　　　　九十三年度訴字第二八八五號
　　公　訴　人　臺灣高雄地方法院檢察署檢察官
　　被　　　告　乙○○
右列被告因違反毒品危害防制條例案件，經檢察官提起公訴（九十三年度毒偵字第四
七四○號），嗣因被告於準備程序就被訴事實為有罪之陳述，經受命法官告知簡式審
判程序意旨，並聽取公訴人及被告之意見後，經合議庭裁定由受命法官獨任改依簡式
審判程序審理，判決如左：
    主  文
乙○○連續施用第一級毒品，處有期徒刑柒月。扣案之第一級毒品海洛因壹包（驗後
淨重零點零捌公克，空包裝重零點壹玖公克，含包裝袋）沒收銷燬之。扣案之未使用
過注射針筒一支，沒收之。
    事  實
一、乙○○於民國九十二年間因施用毒品案件，經本院以九十二年度毒聲三四六六號
    裁定送觀察、勒戒後，認無繼續施用毒品之傾向，於九十二年九月五日觀察勒戒
    執行完畢釋放，且經臺灣高雄地方法院檢察署檢察官於九十二年九月五日以九十
    二年度毒偵緝字第五六五號為不起訴處分確定。
二、詎乙○○猶不知悔改，於上開觀察勒戒執行完畢釋放後之五年內，竟基於施用第
    一級毒品海洛因之概括犯意，自九十三年八月十三日某時起至九十三年八月十八
    日約中午止，在高雄市小港區某處友人住處、高雄市○○區○○路合作公園公廁
    等處，連續以將海洛因摻水置於針筒內注射之方式，施用第一級毒品海洛因三次
    。嗣於九十三年八月二十日十三時許在高雄市○○區○○路合作公園旁，與友人
    張文賢（由檢察官另行偵查）共同騎乘車牌號碼ＸＸＷ—○五三號時為警查獲，
    在乙○○右褲袋內扣得第一級毒品海洛因一包（驗後淨重○‧○八公克，空包裝
    重○‧一九公克）及未使用過之注射針筒二支（為乙○○與張文賢合資購買，分
    配一人一支），並採集尿液檢驗，呈海洛因陽性反應，始知上情。
三、案經高雄市政府警察局小港分局移送臺灣高雄地方法院檢察署檢察官偵查起訴。
    理  由
壹、程序方面：
    按本件被告乙○○所犯係死刑、無期徒刑、最輕本刑為三年以上有期徒刑以外之
    罪，其於準備程序就前揭被訴事實為有罪之陳述，經受命法官告知簡式審判程序
    之旨，並聽取其與公訴人之意見後，本院認無不得或不宜改依簡式審判程序進行
    之處，爰依刑事訴訟法第二百七十三條之一第一項、第二百八十四條之一，裁定
    本件由受命法官獨任進行簡式審判程序，合先敘明。
貳、實體方面：
一、右揭事實，業據被告於本院調查、審理時坦承不諱。且查：
  (一)被告於九十二年間因施用毒品案件，經本院以九十二年度毒聲三四六六號裁定送
    觀察、勒戒後，認無繼續施用毒品之傾向，於九十二年九月五日觀察勒戒執行完
    畢釋放，且經臺灣高雄地方法院檢察署檢察官於九十二年九月五日以九十二年度
    毒偵緝字第五六五號為不起訴處分確定之事實，有本院被告院內索引卡紀錄表、
    臺灣高等法院被告全國前案紀錄表及臺灣高雄地方法院檢察署刑案資料查註紀錄
    表各乙份在卷可按。是被告於涉本案之前，業曾初犯施用毒品罪，並於觀察勒戒
    執行完畢後釋放，且經檢察官為不起訴處分確定。
  (二)次查，經將九十三年八月二十日十三時為警查獲後自被告採集之尿液送驗結果，
    係呈嗎啡陽性反應，此有高雄市政府警察局小港分局嫌疑人尿液代碼與姓名對照
    表、高雄市立凱旋醫院九十三年九月六日濫用藥物尿液檢驗報告各一份（見偵查
    卷第十七頁）附卷可參。又查：
  1.按尿液檢驗結果之正確性受到諸多因素之影響，如檢體簽收、處理、分析、文件
    處理及各檢體驗單位所訂定之ＣＵＴＯＦＦＶＡ－ＬＵＥ（或閾值）不同等，均
    會影響到最後結果之判讀，目前尿液中煙毒之檢驗方法分述如下：一般實驗室接
    到尿液煙毒檢驗申請時，第一步驟為利用免疫分析法做初步篩檢，如篩檢濃度小
    於ＣＵＴＯＦＦＶＡ－ＬＵＥ即判讀為陰性反應；如篩檢濃度大於ＣＵＴＯＦＦ
    ＶＡ－ＬＵＥ，則必須進一步做確認試驗，確認試驗方法之原理須異於篩檢方法
    之原理，確認試驗方法目前國內常用的方法計有免疫學分析法、ＴＯＸＩ－ＬＡ
    Ｂ（毒物層析法）、ＧＣ（氣體色層分析法）、ＧＣ／ＭＳ（氣相層析質譜儀分
    析法），依各實驗單位設備不同，選用方法而有不同，其精密度依次為ＧＣ／Ｍ
    Ｓ優於ＧＣ優於ＴＯＸＩ－ＬＡＢ，此有高雄醫學大學附設中和紀念醫院八十三
    年六月十四日函覆台灣高雄地方法院八十三年五月九日高仁刑公股字第九六八０
    號函可考。
  2.又所謂「氣相層析質譜儀分析法」包括「氣相層析儀」及「質譜儀」二部分，在
    「氣相層析儀」部分，其方法為將物質氣化後，再經分析管分離，由於各種物質
    之沸點及對管柱之吸附力不同，在經過檢測器（ｄｅｔｅｃｔｏｒ）測定後，表
    現出不同的滯留時間（ｒｅｔｅｎｓｉｏｎｔｉｍｅ），利用滯留時間來判定是
    何種物質；而「質譜儀」部分為檢測器，能將物質撞擊成碎片，記錄其質譜圖，
    因每個化合物之鍵結能力不同，故不同之物質會有其特定之質譜圖，因此在物質
    之判斷上有若指紋鑑定，因此，理論上如果扣除人為因素（例如檢體之間的污染
    ）不與列計者，氣象層析質譜儀之精確度接近百分之百，復有行政院退輔會榮民
    總醫院八十三年三月三日函覆澎湖地方法院（八三）北總內字第一八五號函堪以
    佐證。且台北榮民總醫院亦認為「若以氣相層析質譜儀（ＧＣ／ＭＳ）作藥物及
    其代謝產物之定性及定量分析，幾乎不會有偽陽性反應產生」，此經該院八十三
    年四月七日以八三北總內字第三○五九號函示明確。
  3.按海洛因施用入人體後水解還原成嗎啡，再循嗎啡之代謝方式排出體外，業據行
    政院衛生署藥物食品檢驗局七十三藥檢壹字第○三○二二一號函說明綦詳，且依
    醫學臨床實驗及根據英國藥學會出版ＩｓｏｌａｔｉｏｎａｎｄＩｎｄｅｎｔｉ
    ｆｉｃａｔｉｏｎｏｆＤｒｕｇｓ乙書第二九三頁載明：海洛因經注射入人體後
    ，在體內迅速水解成６ＭｏｎｏａｃｅｔｙＩｍｏｒｐｈｉｎｅ，再緩緩繼續水
    解成嗎啡，然後再循嗎啡之代謝方式排出，同書第四三一至四三二頁並載有：嗎
    啡經注射入人體後，約百分之五十以上於八小時內自尿中排出，至二十四小時排
    出約百分之九十，但四十八小時後仍有微量可檢出等語。
  4.揆諸前揭說明，本件被告於九十三年八月二十日十三時為警查獲後採集之尿液，
    經以免疫學分析法及氣相層析質譜儀分析法交互檢驗，檢出被告尿液含有嗎啡陽
    性反應；核諸被告自承於九十三年八月十八日中午左右有施用第一級毒品海洛因
    等語，足見被告自白核與事實相符，而堪予採信。
  5.此外，又有被告於九十三年八月二十日為警查獲時扣案之海洛因一包（驗後淨重
    ○‧○八公克，空包裝重○‧一九公克）及注射針筒二支可資佐證。其中海洛因
    一包經被告自承為其與張文賢合資購買，供自己施用；嗣經檢驗亦確係第一級毒
    品海洛因無誤，有法務部調查局九十三年九月二十九日調科壹字第二二○○一八
    二三九號鑑定通知書一份附卷可參（見偵查卷第十一頁）。另注射針筒二支，業
    經被告供承：二支針筒同一型式，均尚未使用過，係與張文賢一起買，準備一人
    一支要施用海洛因之用等語；又前開二支針筒，經檢驗均呈海洛因陰性反應，有
    高雄醫學大學附設中和紀念醫院九十三年十一月二十三日0000000檢驗報
    告一份附卷可參（見本院卷），足見扣案二支注射針筒，其中一支針筒確係被告
    所有預備供施用毒品之物。基上，益見被告有於前揭犯罪時間施用第一級毒品海
    洛因之行為。
  6.是以，被告有在前揭犯罪時間連續施用第一級毒品海洛因之行為，堪予認定。
  (三)綜上所述，被告前曾初犯施用毒品，於觀察勒戒執行完畢釋放後之五年內，再犯
    本件施用第一級毒品海洛因犯行。本件事證應屬明確，其犯行應堪認定。
二、按海洛因係屬毒品危害防制條例第二條第二項第一款所規定之第一級毒品。核被
    告所為，係犯毒品危害防制條例第十條第一項施用第一級毒品罪。被告持有毒品
    ，復進而施用，其持有毒品之低度行為，為施用毒品之高度行為所吸收，不另論
    罪。被告多次施用第一級毒品之犯行，時間緊接，所犯構成要件相同，顯係基於
    概括犯意為之，為連續犯，依刑法第五十六條規定，以一罪論，並加重其刑。
三、本院審酌被告施用毒品，足以戕害其身心，滋生其他犯罪，惡化治安，嚴重損及
    公益，且被告前曾犯施用毒品案件，甫於九十二年九月五日觀察勒戒執行完畢釋
    放，有本院被告院內索引卡紀錄表、臺灣高等法院被告全國前案紀錄表及臺灣高
    雄地方法院檢察署刑案資料查註紀錄表各乙份在卷可按，竟再為本件施用毒品犯
    行，顯見其不思悔改，自制力亦顯不佳；惟施用毒品行為於本質上係屬自我戕害
    行為，反社會性之程度應屬較低，且被告施用時間尚非長，次數亦非多，又犯罪
    後坦承犯行等一切情狀，酌情量處如主文所示之刑，以資懲儆。又扣案被告供己
    施用之海洛因一包（驗後淨重○‧○八公克、空包裝重○‧一九公克），係屬第
    一級毒品，爰依毒品危害防制條例第十八條第一項前段規定，應予宣告沒收銷燬
    之（其包裝因包覆該毒品，其上顯留有該毒品之殘渣，衡情自難與之剝離，當應
    整體視之為毒品，連同該包裝併予宣告沒收銷燬之）。另扣案之未使用過之注射
    針筒二支，其上並未殘留有第一級毒品海洛因，已於前述；又被告供承：其中一
    支針筒係其所有預備供施用海洛因之用等語，惟因二支針筒均為同一型式，現固
    然無法分辨何支針筒為被告所有預備供施用海洛因所用之物，但仍足認其中一支
    注射針筒確係被告所有預備供施用海洛因所用之物無誤，故其中一支針筒應依刑
    法第三十八條第一項第二款規定，予以宣告沒收之；至另一支注射針筒，既非被
    告供本件犯罪或預備本件犯罪所用之物，尚難認與被告本件施用毒品案件有何關
    聯，故不予宣告沒收。
據上論斷，應依刑事訴訟法第二百七十三條之一第一項、第二百八十四條之一、第二
百九十九條第一項前段，毒品危害防制條例第十條第一項、第十八條第一項前段，刑
法第十一條、第五十六條、第三十八條第一項第二款，判決如主文。
本案經檢察官甲○○到庭執行職務。
中      華      民      國      九十三      年     十二     月    七    日
                                      臺灣高雄地方法院刑事第十四庭
                                          法  官  洪乙心
右正本證明與原本無異。
如不服本判決，應於判決送達後十日內，向本院提出上訴狀。
                                          書記官  黃進遠
中      華      民      國      九十三      年     十二     月    八    日
附錄
毒品危害防制條例第十條第一項
施用第一級毒品者，處六月以上五年以下有期徒刑。
